臺灣彰化地方法院民事判決　93年度訴字第702號
原　　　告　丁○○　　住彰化縣.
訴訟代理人　乙○○　　住同上
　　　　　　己○○　　住同上
原　　　告　戊○○　　住彰化縣.
上　二　人
訴訟代理人　楊振裕律師
被　　　告　萬國交通事業股份有限公司
　　　　　　　　　　　設台中市.
法定代理人　丙○○　　住台中市.
被　　　告　甲○○　　住南投縣.
訴訟代理人　許漢鄰律師
上列當事人間請求損害賠償事件，本院於94年4月28日言詞辯論
終結，判決如下：
    主  文
被告等應連帶給付原告丁○○、戊○○各新台幣捌拾萬貳仟伍佰
捌拾元、肆拾萬元，及均自民國92年12月31日起，至清償日止，
按週年利率百分之五計算的利息。
原告其餘之訴駁回。
訴訟費用由被告等連帶負擔十分之四，餘由原告負擔。
本判決第1項、第3項於原告丁○○、戊○○各以新台幣貳拾柒萬
元、壹拾肆萬元提供擔保後，得為假執行。但被告甲○○如於執
行標的物拍定、變賣前，以新台幣捌拾萬貳仟伍佰捌拾元、肆拾
萬元為原告丁○○、戊○○提供擔保，得免為假執行。
原告其餘假執行的聲請駁回。
    事實及理由
一、本件被告萬國交通事業股份有限公司（下稱萬國交通公司）
    原法定代理人陳萬發於訴訟繫屬中死亡，嗣已由新任法定代
    理人丙○○承受訴訟，先此敘明。
二、原告起訴主張被告甲○○受僱於被告萬國交通公司，擔任該
    公司的貨運車司機，於民國92年5月26日12時50分許，駕駛
    7K-221號營業全聯結車（後接QE-79號營業拖車），沿國道1
    號高速公路由南往北方向行駛，至彰化縣北斗交流道，即由
    該交流道北上匝道出口下國道1號高速公路，嗣於右轉斗苑
    東路時，因未注意車前狀況及兩車併行的間隔，即貿然右轉
    ，而撞及由原告之母劉春枝騎乘於斗苑東路的GZ6-025號重
    型機車，致劉春枝人車倒地後，頭顱骨破裂、腦實質脫出而
    當場死亡。依民法第184條第1項、第188條第1項、第192條
    第1項及第194條規定，被告等對於原告因此所受的損害，即
    應連帶負損害賠償責任。茲因原告受有下述損害：（一）殯
    葬費的損害：被害人劉春枝因本件車禍死亡，原告丁○○支
    出殯葬費515,880元（二）精神慰撫金：原告之母劉春枝因
    本件車禍死亡，致原告有「子欲養而親不待」之憾恨，精神
    上受有莫大痛苦，非筆墨所能形容，因各請求慰撫金150萬
    元。合計原告丁○○受損害2,015,880元，原告戊○○受損
    害150萬元，爰依法提起本訴等語，並聲明被告應給付原告
    丁○○200萬元，給付原告戊○○150萬元，及均自附帶民事
    訴訟起訴狀繕本送達被告翌日起，至清償日止，按週年利率
    百分之五計算的利息，且願意提供擔保，聲請宣告假執行。
三、被告甲○○則辯稱其駕車撞及被害人劉春枝致死，雖有過失
    。但被害人劉春枝無駕照騎乘重機車，違規行駛於道路上，
    對於本件車禍的發生也有相當因果關係，而與有過失，依法
    自應減輕或免除被告的賠償責任。又原告請求的午、晚餐費
    用及樂隊、花車費用非屬殯葬費，應予扣除。且被告為國民
    小學畢業，年歲已大，平日僅以駕駛聯結車勉強維生，復需
    扶養九十多歲的老母，實無力賠償鉅大的金額，故原告請求
    150萬元慰撫金，顯屬過高等語，並聲明駁回原告之訴，如
    受不利益判決，願意提供擔保，聲請宣告免為假執行。
四、被告萬國交通公司則辯稱原告請求的金額太高，且有些請求
    於法無據等語，並聲明駁回原告之訴。
五、原告主張被告甲○○受僱於被告萬國交通公司，擔任該公司
    的貨運車司機，於92 年5月26日12時50分許，駕駛7K-221號
    營業全聯結車（後接QE-79號營業拖車），沿國道1號高速公
    路由南往北方向行駛，至彰化縣北斗交流道，即由該交流道
    北上匝道出口下國道1號高速公路，嗣於右轉斗苑東路時，
    因未注意車前狀況及兩車併行的間隔，即貿然右轉，而撞及
    由原告之母劉春枝騎乘於斗苑東路的GZ6-025號重型機車，
    致劉春枝人車倒地後，頭顱骨破裂、腦實質脫出而當場死亡
    等情，為被告等所不爭執。又被告甲○○因上述過失致死犯
    行，經本院以92年度交訴字第106號及台灣高等法院台中分
    院以93年度交上訴字第1268號刑事判決，處有期徒刑一年在
    案，有原告提出的上述案號刑事判決附卷可稽。再者，依證
    人劉祥益於檢察官訊問時證稱：「.... 我當時開車到那裡
    看到聯結車（指被告甲○○所駕聯結車）要下交流道右轉斗
    苑路，安全帽從聯結車子車（指拖車）部分彈出來，後看到
    死者躺在地上，....。」等語，以及被告甲○○於檢察官訊
    問時供稱：「我有撞到死者。但撞到時我不知道，事後才知
    道撞到死者。」、「（問：聯結車子車QE-79號前輪有死者
    血跡？）前輪有摩擦痕跡，後輪有血跡，....。」等語，此
    有訊問筆錄在卷足憑，並觀諸道路交通事故調查報告表所附
    現場圖，記明被害人劉春枝於本件車禍發生後乃人車倒在斗
    苑路旁的水溝蓋處，可知被告甲○○駕車右轉斗苑東路時，
    未注意車前狀況及保持安全間隔，即貿然右轉，致其所駕聯
    結車擦撞緊靠路邊騎乘之被害人劉春枝的機車，造成劉春枝
    人車倒地後，為其所駕聯結車之子車（即拖車）輾壓而當場
    死亡。足見被告甲○○對於本件車禍的發生，確有過失。且
    其過失行為與被害人劉春枝的死亡間，亦有相當的因果關係
    。至於被害人劉春枝雖無駕照騎乘重機車，然因本件車禍發
    生的原因，在於被告甲○○駕車未注意車前狀況及保持安全
    間隔所致，且被害人劉春枝已緊靠路邊騎乘，縱其領有駕照
    ，亦無從防免車禍的發生，故劉春枝有無領有駕照，實與本
    件車禍的發生無相當因果關係，自無與有過失之可言。被告
    甲○○辯稱被害人劉春枝無駕照騎乘重機車，為與有過失等
    語，不足憑採。因此，原告此部分主張，應認為真正。
六、按因故意或過失不法侵害他人之權利者，負損害賠償責任；
    受僱人因執行職務，不法侵害他人之權利者，由僱用人與行
    為人連帶負損害賠償責任；不法侵害他人致死者，對於支出
    殯葬費之人，亦應負損害賠償責任；不法侵害他人致死者，
    被害人之子女雖非財產上之損害，亦得請求賠償相當之金額
    ，民法第184條第1項前段、第188條第1項前段、第192條第1
    項及第194條分別定有明文。本件被告甲○○因過失致原告
    之母劉春枝於死，不法侵害劉春枝的生命，自應就原告因此
    所受的損害，負損害賠償責任。又被告萬國交通公司為被告
    甲○○的僱用人，未能舉證證明其選任甲○○及監督甲○○
    職務的執行，已盡相當的注意，或縱加以相當的注意，仍不
    免發生本件車禍，則其對於被告甲○○因執行職務不法侵害
    劉春枝的生命，致原告所受的損害，即應與被告甲○○連帶
    負損害賠償責任。茲就原告請求的各項損害賠償，分別審核
    如下：
（一）殯葬費的損害：原告丁○○主張其母劉春枝因本件車禍死
      亡，由其支出殯葬費515,880元，雖提出收據、估價單、
      證明書及訂購單等件為證。然其中編號2租冰櫃等的估價
      單所載金額合計只有17,500元，該張估價單記載合計18,3
      00元，顯有錯誤，超過17,500元部分自應予扣除。又其中
      92年5月27日至6月6日收據所載午、晚餐費用6萬元及92年
      6月7日至9日收據所載除牲禮金額3千元外其餘油湯、午、
      晚餐費用計52,000元，並非於92年6月10日出殯當日為宴
      請幫忙處理喪葬事宜之親友所支出，且原告亦未舉證證明
      此部分費用乃與殯葬有關，自非殯葬費用，亦應予扣除。
      除上述扣除金額外，其餘金額計402,580元皆屬祭典及禮
      俗所必需，為殯葬費用，應予准許。
（二）精神慰撫金：原告主張其母劉春枝因本件車禍死亡，致原
      告有「子欲養而親不待」之憾恨，精神上受有莫大痛苦，
      非筆墨所能形容，因各請求慰撫金150萬元本院斟酌原告
      現年32歲，大學畢業，在皮革廠上班，每月薪資65,000元
      ；原告戊○○現年31歲，研究所畢業，在台鈴機車公司上
      班，每月薪資約4萬元；被告甲○○現年62歲，國民小學
      畢業，之前在被告萬國交通公司擔任司機工作，每月薪資
      約4萬元；被告萬國交通公司則經營汽車貨運業等為兩造
      所不爭執的兩造身分、地位及經濟狀況，認原告分別請求
      150萬元的慰撫金，尚嫌過高，應各核減為110萬元，方為
      適當。
（三）以上原告丁○○所得請求的損害賠償金額合計為1,502,58
      0元，原告戊○○所得請求的損害賠償金額為110萬元。然
      原告因劉春枝車禍死亡，已受領強制汽車責任保險金一百
      四十萬元，此為其所自認，依強制汽車責任保險法第三十
      條規定，該保險金視為加害人或被保險人受賠償請求金額
      的一部分，得從賠償金額中扣除。故原告所得請求的損害
      賠償金額即應各扣除保險金額70萬元（140萬元除以2）。
      經此扣除後，原告丁○○、戊○○得請求被告賠償的金額
      各為802,580元、40萬元。
七、從而，原告依民法第184條第1項前段、第188條第1項前段、
    第192條第1項及第194條，請求被告等連帶給付原告丁○○
    、戊○○各802,580元、40萬元，及均自92年12月31日（附
    帶民事訴訟起訴狀繕本送達被告翌日）起，至清償日止，按
    週年利率百分之五計算的利息，即有理由，應予准許。超過
    此部分的請求，則屬無據，應予駁回。
八、原告勝訴部分，原告及被告甲○○陳明願意提供擔保，聲請
    宣告假執行或免為假執行的宣告，核與民事訴訟法第390條
    第2項、392條第2項規定並無不合，爰分別酌定相當的擔保
    金額准許之。至原告敗訴部分，其假執行的聲請，即失所依
    據，應予駁回。
九、訴訟費用負擔的依據：民事訴訟法第79條、第85條第2項。
中　　華　　民　　國　　94　　年　　5 　　月　　12　　日
                  民事第二庭    法　官　廖國佑
以上正本係照原本作成。
如對判決上訴，應於判決送達後20日內向本院提出上訴狀。
中　　華　　民　　國　　94　　年　　5 　　月　　12　　日
                      　　　    書記官　莊素美
